最高法院刑事判決　　　　　　　　　　　　　　　九十三年度台上字第一０三五號
　　上　訴　人　甲○○
　　　　　　　　　　　　（現羈押在台灣台中看守所）
右上訴人因殺人等罪案件，不服台灣高等法院台中分院中華民國九十二年十二月十六
日第二審判決（九十二年度上訴字第一九０四號，起訴案號：台灣南投地方法院檢察
署九十二年度偵字第一九七一號、第二二０三號），提起上訴，本院判決如左：
    主  文
上訴駁回。
    理  由
按刑事訴訟法第三百七十七條規定，上訴於第三審法院，非以判決違背法令為理由，
不得為之。是提起第三審上訴，應以原判決違背法令為理由，係屬法定要件。如果上
訴理由狀並未依據卷內訴訟資料，具體指摘原判決不適用何種法則或如何適用不當，
或所指摘原判決違法情事，顯與法律規定得為第三審上訴理由之違法情形，不相適合
時，均應認其上訴為違背法律上之程式，予以駁回。本件上訴人甲○○上訴意旨略稱
：(一)、上訴人已迭於警局、檢察官偵查及第一審審理中辯稱：伊因與被害人洪源彬發
生口角，在雙方拉扯中，伊不慎誤觸扳機，致手槍走火而射中洪源彬，伊無殺人故意
等語，且上訴人苟有殺死洪源彬之意思，依卷附鑑定報告，當時上訴人開槍距離洪源
彬約僅五十公分左右，上訴人不可能開了四槍，只射中洪源彬二槍，況上訴人既攜帶
六顆子彈，為何不全部擊發，而尚剩餘二顆，足見原判決認定上訴人有殺人故意，顯
違論理法則，並有判決理由不備之違誤。(二)、原判決事實欄認上訴人所射其中一顆子
彈貫穿洪源彬之左上臂，造成橈骨骨折，但其理由欄卻認洪源彬之四肢除右前臂有貫
穿槍傷一處外，其餘四肢並無明顯外傷，是原判決事實之認定，與理由不符，亦有判
決不憑證據之違法。(三)、原判決僅憑上訴人之自白，即認定上訴人寄藏槍彈，並已違
背證據法則云云。
惟查：(一)、原判決撤銷第一審之不當科刑判決，改判仍論處上訴人以未經許可，寄藏
手槍（累犯），及殺人（累犯）等罪刑之判決，已依卷證資料敘明其所憑之證據及認
定之理由。而以上訴人否認有殺人意圖，辯稱：當時伊拿槍是要嚇洪源彬，後因兩人
發生口角而拉扯，在拉扯中不慎槍枝走火，伊一時害怕才一直扣扳機，不是故意要殺
死洪源彬云云，乃卸責之詞，不足採信，於理由詳加說明及指駁。經核所為論敘，均
與卷內證據資料相符，從形式上觀察，並無違背經驗法則、論理法則等違法情形存在
。(二)、原判決係以：上訴人對洪源彬連續射擊四槍，其中二槍擊中洪源彬，另二槍卻
擊中洪源彬所駕駛之自小客車駕駛座椅背，且由該未打中之二顆子彈所擊中位置，可
知洪源彬當時應未以手拉扯槍枝，否則依物理定律，洪源彬坐在駕駛座上，如果正向
拉扯槍枝，則子彈擊發將擊中其身體某處，而非越過洪源彬，僅擊中其駕駛座椅背，
且如洪源彬有拉扯槍枝，則於上訴人連開四槍之時，其手掌部位必遭受或輕或重之灼
傷等傷害，但洪源彬僅其前臂有貫穿槍傷一處，此有法務部法醫研究所鑑定書在卷可
參。又槍枝足以取人性命，為一般人所明知，上訴人年近三十，為一有社會經驗之成
年男子，此亦當為其所明知，其卻持槍彈赴約，且將子彈上膛，益證其有殺人之故意
。況如上訴人係在拉扯中槍枝不慎走火，應在誤擊一槍後，即停止扣扳機之動作，其
卻連開四槍。再洪源彬因胸部心臟位置槍傷而死亡，經檢視其槍傷照片，其胸部及上
臂之子彈射入口，傷口周圍有灼傷，而子彈射擊方向係自洪源彬左側略高位置發射，
方向為向右、向下，並略為向後，另由子彈射入口周圍火藥刺青擴散範圍大小判斷，
射擊距離約在五十公分左右，為近距離射擊等由，因認上訴人有致被害人於死之故意
，核無不合。上訴意旨(一)，徒憑己見，就原判決已說明事項或屬原審採證認事職權之
適法行使，任意指摘，顯與法律規定得為第三審上訴理由之違法情形，不相適合。(三)
、原判決理由欄雖曾謂：「但查被害人的四肢除右前臂有貫穿槍傷一處外，其餘四肢
並無明顯外傷，此事實有法務部法醫所前開鑑定書乙份在卷可參」等語（見原判決第
六頁第十五行至第十七行），其就洪源彬手臂受傷之位置，與原判決事實欄所稱：「
一顆子彈貫穿左上臂造成橈骨骨折」等情（見原判決第四頁第一行），固有未合，但
原判決理由欄另已說明：「被害人洪源彬遭受二處槍擊，其中……一顆子彈貫穿左上
臂造成橈骨骨折……之事實，業經檢察官督同檢驗員、法醫師相驗、解剖屍體明確，
有相驗屍體證明書、驗斷書、勘驗筆錄、相驗及解剖照片等在卷可憑；經法務部法醫
研究所鑑定結果亦同此認定，有該所……鑑定書乙份在卷可稽」等語（見原判決第五
頁第十四行至第六頁第三行），與前開事實欄之認定相吻合，足見原判決理由欄前述
所稱：「被害人的……右前臂有貫穿槍傷一處」云云，應係誤載，原審非不得以裁定
予以更正，故於原判決之結果顯然無影響，依刑事訴訟法第三百八十條規定，自不得
資為提起第三審上訴之理由。(四)、原判決認定上訴人犯有未經許可寄藏手槍、子彈罪
行，除有上訴人之自白外，尚有手槍一把、子彈二顆及在現場所查獲之彈殼四顆扣案
可證，且該等手槍、子彈、彈殼經送請內政部警政署刑事警察局鑑定結果，認手槍係
捷克ＣＺ廠７５型口徑９ｍｍ（９〤１９ｍｍ）之制式半自動手槍，機械性能良好，
認具殺傷力；子彈二顆，認均係同口徑制式子彈，亦均具殺傷力；另送鑑槍枝經試射
後所留之彈殼，與現場經擊發之彈殼四顆比對結果，其彈殼之退子紋痕相符合，亦有
刑事警察局槍彈鑑定書在卷可憑，為其論據（見原判決第四頁倒數第一行、第二行、
第五頁第三行至第十行）。故上訴意旨(三)，顯非依據卷內資料執為指摘，亦非適法之
第三審上訴理由。其上訴違背法律上之程式，應予駁回。
據上論結，應依刑事訴訟法第三百九十五條前段，判決如主文。
中　　　華　　　民　　　國　　九十三　　年　　　三　　　月　　　四　　　日
                              最高法院刑事第八庭
                                  審判長法官  陳　炳　煌
                                        法官  陳　世　雄
                                        法官  韓　金　秀
                                        法官  吳　信　銘
                                        法官  徐　文　亮
      右正本證明與原本無異
                                              書  記  官
中　　　華　　　民　　　國　　九十三　　年　　　三　　　月　　　十　　　日
                                                                        Ａ
